【裁判字號】    99,訴,270
【裁判日期】    991108
【裁判案由】    違反槍砲彈藥刀械管制條例
【裁判全文】
臺灣高雄地方法院刑事判決               99年度訴字第270號
公  訴  人  臺灣高雄地方法院檢察署檢察官
被      告  甲○○
指定辯護人  本院公設辯護人黃秋葉
上列被告因違反槍砲彈藥刀械管制條例案件，經檢察官提起公訴
（98年度偵字第26144號），本院判決如下：
    主  文
甲○○犯非法持有可發射子彈具殺傷力之槍枝罪，處有期徒刑肆
年，併科罰金新臺幣壹拾伍萬元，罰金如易服勞役，以新臺幣壹
仟元折算壹日。扣案之可發射子彈具有殺傷力之仿造槍壹支（含
彈匣壹個，槍枝管制編號0000000000）、改造手槍壹支（含彈匣
壹個，槍枝管制編號0000000000）、制式九釐米子彈參拾參顆，
均沒收之。
    事  實
一、甲○○明知可發射子彈具有殺傷力之仿造槍與改造手槍及具
    殺傷力之子彈，均係槍砲彈藥刀械管制條例所規定之管制物
    品，未經許可不得無故持有，於民國（下同）87年間真實姓
    名年籍不詳稱為「李啟文」之成年男子死亡翌日，在自己位
    於高雄市苓雅國中旁所經營之檳榔攤內，發現「李啟文」之
    前放置在內之物品，係(一)具有殺傷力可發射子彈之仿造以
    色列廠IMI 廠941FBL型9mm 制式半自動手槍製造，槍管內具
    有6 條右旋來復線，擊發功能正常，可供擊發同口徑制式子
    彈使用之仿造槍（含彈匣1 個，槍枝管制編號：0000000000
    號）1 支、仿BERETTA 廠M9型半自動手槍製造，換裝土造
    金屬槍管，擊發功能正常，可供擊發適用子彈使用之改造手
    槍1 支（含彈匣1 個，槍枝管制編號：0000000000號）及(二)
    具有殺傷力之9mm 制式子彈49顆（經送鑑定採樣16顆試射
    擊發）、由金屬彈殼組合直徑8.8mm 金屬彈頭而成之非制
    式子彈1 顆，竟基於持有具殺傷力之仿造槍、改造手槍及子
    彈之犯意而持有之。迨98年8 月31日下午2 時許，經內政部
    警政署刑事警察局南部犯罪打擊中心偵查第8 隊持搜索票至
    其位於高雄市○鎮區○○路355 號12樓之13住所天花板內起
    出上開仿造槍、改造手槍各1 支及制式子彈49顆、非制式子
    彈1 顆，始查悉上情。
二、案經內政部警政署刑事警察局移請臺灣高雄地方法院檢察署
    檢察官偵查起訴。
    理  由
壹、證據能力部分：
一、按被告以外之人於審判外之陳述，雖不符前4 條之規定，而
    經當事人於審判程序同意作為證據，法院審酌該言詞陳述或
    書面陳述作成時之情況，認為適當者，亦得為證據，刑事訴
    訟法第159 條之5 第1 項定有明文。
二、本案認定事實所引用之卷內證據資料，除原已符同法第159
    條之1 至第159 條之4 規定，及法律另有規定等傳聞法則例
    外規定，而得作為證據外，並無證據證明係公務員違背法定
    程式所取得，而檢察官及被告於本院行準備程序時，均同意
    其作為本案證據之證據能力，且本院審酌前揭陳述作成時之
    情況，並無違法取證之瑕疵，亦認以之作為證據為適當，是
    本件有關被告以外之人於審判外之言詞或書面陳述等供述證
    據，依前揭法條意旨，自均得為證據。
貳、認定事實所憑之證據及理由
一、(一)訊據被告甲○○於警詢、偵訊及本院審理時對上開犯罪事
    實均坦承不諱，(二)復有上揭槍、彈扣案可佐，(三)所查扣槍、
    彈，經內政部警察署刑事警察局鑑定結果為：「一送鑑手槍
    2 枝，鑑定情形如下：1 枝（槍枝管制編號0000000000
    ），認係仿造槍，為仿色列廠IMI 廠941FBL型9mm 制式半自
    動手槍製造，槍管內具有6 條右旋來復線，擊發功能正常，
    可供擊發同口徑制式子彈使用之仿造槍，認具殺傷力。1
    枝（槍枝管制編號0000000000），認係改造手槍，由仿BERE
    TTA 廠M9型半自動手槍製造之槍枝，換裝土造金屬槍管而成
    ，擊發功能正常，可供擊發適用子彈使用，認具殺傷力。二
    送鑑子彈50顆，鑑定情形如下：49顆，認均係口徑9mm 制
    式子彈，採樣16顆試射，可擊發，認均具殺傷力。1 顆，
    認係非制式子彈，由金屬彈殼組合直徑8.8mm 金屬彈頭而成
    ，經試射，可擊發，認具殺傷力」等詞，有該局98年10月5
    日刑鑑字第0980121817號鑑驗書及槍彈鑑定照片12幀在卷可
    稽（見偵查卷第10頁至第11頁），(四)並有高雄市政府警察局
    槍枝初步檢視報告表、查獲現場照片6 張（見警詢一卷第13
    頁至第16頁、警詢二卷第11頁至第13頁）在卷可憑，是被告
    自白核與事實相符，堪予採信。從而，本件事證明確，被告
    犯行，洵堪認定，應依法論科。
二、論罪部分
  (一)核被告持有上揭仿造槍（槍枝管制編號0000000000號）之行
    為，係犯槍砲彈藥刀械管制條例第8 條第4 項所定非法持有
    可發射子彈具殺傷力之槍枝罪。公訴意旨認係犯槍砲彈藥
    刀械管制條例第7 條第4 項之非法持有手槍罪嫌，雖(1)內政
    部警政署刑事警察局99年5 月28日刑鑑字第0990069422號函
    覆本院稱「有關本局98年10月5 日刑鑑字第0980121817號鑑
    驗書案內之手槍（槍枝管制編號0000000000），前經本局鑑
    驗認係仿造槍，其係『仿制式槍枝』之材質、商標、外觀製
    造且非屬玩具、土（改）造槍枝之槍械。惟其係屬改造手槍
    或制式手槍抑或槍砲彈藥刀械管制條例中之何類槍枝，請檢
    附前揭鑑驗書影本，逕洽槍砲彈藥刀械管制條例中央主管機
    關內政部（警政署保安組）查詢」等詞（見本院卷第24頁）
    ；(2)內政部99年6 月15日內授警字第0990871226號函覆本院
    稱「本案參據本部警政署刑事警察局98年10月5 日刑鑑字第
    0980121817號鑑驗書鑑驗結果一所載... 前揭槍枝為仿造槍
    ，審認係屬『槍砲彈藥刀械管制條例』第4 條第1 項第1款
    之『手槍』」等詞（見本院卷第27頁）；(3)再經本院電詢內
    政部上開函覆所稱手槍係指制式手槍或改造手槍，經回覆為
    制式手槍等語（見本院卷第29頁所附電話紀錄查詢表）；
    然(1)按「模型槍係於85年9 月25日公布修正之槍砲彈藥刀械
    管制條例第4 條第1 款、第9 條之1 第1 項所增訂，立法理
    由乃因改造模型槍日益氾濫，已成為黑道槍枝的主要來源，
    以金屬模型為例，其全部改造過僅需三分鐘，即可將其改造
    成極具殺傷力之槍枝，而其子彈能不遜於制式槍枝，是以本
    條例對模型槍雖未有定義，基本說明，應以趨於嚴謹為妥，
    以免人民動輒有觸法之虞，申言之，『以外觀仿製本條例第
    4 條所定之制式槍枝，對其原有性能、屬性經加工後使具殺
    傷力之模型槍』，方為本條例所稱之模型」，此為法務部（
    86）法檢(二)字第0331號函示法務部檢察司意見，並為臺灣高
    等法院暨所屬法院86年度法律座談會審查意見所採（見86
    年法律座談會彙編，87年6 月版，第275 至第280 頁），對
    照前揭鑑驗書對上揭仿造槍（槍枝管制編號0000000000號）
    之描述，可知系爭仿造槍既係仿製制式手槍，並於槍管內加
    工6 條右旋來復線，使具殺傷力，即係上揭定義之改造模型
    槍；(2)再參照槍砲彈藥刀械管制條例於94年1 月26日修正第
    4 條之立法理由「原條文第1 項第1 款所稱『改造模型槍』
    ，係指西德進口之8 釐米金屬『模型槍』車通（更換）槍管
    改造而成。惟其並非槍枝之專業用語，且現行實務對於其他
    改造槍枝是否可歸類為『改造模型槍』，迭有爭議，而相關
    案件於法院裁判時，亦常出現不同之認定。因『改造模型槍
    』與『其他改造槍枝』（如土（改）造槍枝）依其屬性均可
    歸類於『其他可發射金屬或子彈具有殺傷力之各式槍砲』，
    爰將『改造模型槍』之用語刪除，以利適用」等詞，足見系
    爭仿造槍原具有之改造模型槍性質，業經槍砲彈藥刀械管制
    條例第4 條修正而不復存在，上揭立法理由亦揭示可歸類於
    其他可發射金屬或子彈具有殺傷力之各式槍砲，而非該條所
    稱之「手槍」，且既屬仿造，即非屬制式手槍。準此，公
    訴意旨就此係有誤認，然因基本社會事實同一，爰依法變更
    起訴法條。
  (二)核被告持有上揭改造手槍（槍枝管制編號0000000000號）之
    行為，係犯槍砲彈藥刀械管制條例第8 條第4 項所定非法持
    有可發射子彈具殺傷力之槍枝罪。
  (三)核被告持有上揭9mm 制式子彈49顆及由金屬彈殼組合直徑8.
    8mm 金屬彈頭而成之非制式子彈1 顆之行為，係犯槍砲彈藥
    刀械管制條例第12條第4 項所定非法持有子彈罪。
  (四)被告係以一行為同時持有上開仿造槍、改造手槍及子彈而觸
    犯上開罪名，為想像競合犯，應依刑法第55條規定，從一重
    之槍砲彈藥刀械管制條例第8 條第4 項之非法持有可發射子
    彈具殺傷力之槍枝罪處斷之。
  (五)至於被告未經許可持有槍彈之行為，其持有之繼續，為行為
    之繼續，亦即一經持有，罪已成立，但其完結須繼續至持有
    行為終了時為止，則本件被告持有行為終了係98年8 月31日
    下午2 時許為警查獲時，其間槍砲彈藥刀械管制條例雖有修
    正，然其持有行為之終了既在現行條例修正公布施行後，自
    無行為後法律變更可言，起訴書就此比較新舊法並稱應以修
    正前之規定較有利為被告，係有誤會，公訴檢察官就此亦於
    本院審理時當庭更正，附此敘明。又被告持有行為既繼續至
    96年4 月24日之後，自無中華民國九十六年罪犯減刑條例之
    適用，併此敘明。
三、科刑部分
  (一)爰審酌被告明知所持有之槍彈具有殺傷力，且為政府所強力
    取締之違禁品，仍持有期間長達10年有餘，歷經政府多次呼
    籲繳槍自首均不理會，顯然有意持槍自重，對社會治安具有
    潛在危害，並對他人生命安全構成任意性威脅，以其所持有
    仿造槍及改造手槍各1 枝、制式子彈49顆、非制式子彈1 顆
    之數量及持有期間，難謂惡性不輕，惟念及其持有期間並未
    見有以之犯罪或加害他人之情形，犯後坦認犯行，態度良好
    等一切情狀，量處如主文所示之刑，罰金部分並諭知以新臺
    幣1 千元折算1 日之易服勞役折算標準。檢察官求處有期徒
    刑5 年6 月，併科罰金新臺幣30萬元，係基於槍砲彈藥刀械
    管制條例第7 條第4 項所定罪刑，就此已有未合，且綜合上
    揭量刑事由，仍嫌過重，附此敘明。
  (二)從刑之審酌：扣案之可發射子彈具有殺傷力之仿造槍（含
    彈匣1 個，槍枝管制編號0000000000）及改造手槍（含彈匣
    1 個，槍枝管制編號0000000000）各1 枝、制式9㎜子彈36
    顆，均具殺傷力，已如前述，自係槍砲彈藥刀械管制條例第
    4 條第1 項第1 款所定之槍砲，係屬違禁物，應依刑法第38
    條第1 項第1 款之規定宣告沒收之，至於扣案因鑑驗經試
    射擊發之9mm 制式子彈16顆及非制式子彈1 顆，剩餘之彈殼
    結構已不完整，均已失其子彈違禁物之性質，爰不另宣告沒
    收。至於扣案之毛巾2 條，雖係被告所有用以包裹系爭槍
    彈使用，然係與系爭槍彈同為被告持有，並非供本件犯罪所
    用之物，亦不予宣告沒收，併此敘明。
據上論斷，應依刑事訴訟法第299 條第1 項前段、第300 條，槍
砲彈藥刀械管制條例第8 條第4 項、第12條第4 項，刑法第11條
前段、第55條、第42條第3 項前段、第38條第1 項第1 款，判決
如主文。
本案經檢察官曾財和到庭執行職務。
中    華    民    國    99    年    11    月    8     日
                  刑事第十三庭 審判長法  官  黃蕙芳
                                     法  官  王參和
                                     法  官  楊智守
以上正本證明與原本無異。
如不服本判決應於收受送達後10日內向本院提出上訴書狀，並應
敘述具體理由；如未敘述上訴理由者，應於上訴期間屆滿後20日
內向本院補提理由書（均須按他造當事人之人數附繕本）「切勿
逕送上級法院」。
中    華    民    國    99    年    11    月    8     日
                                      書記官  蔡毓琦
槍砲彈藥刀械管制條例第8條
未經許可，製造、販賣或運輸鋼筆槍、瓦斯槍、麻醉槍、獵槍、
空氣槍或第 4 條第 1 項第 1 款所定其他可發射金屬或子彈具
有殺傷力之各式槍砲者，處無期徒刑或 5 年以上有期徒刑，併
科新臺幣 1 千萬元以下罰金。
未經許可，轉讓、出租或出借前項所列槍枝者，處 5 年以上有
期徒刑，併科新臺幣 1 千萬元以下罰金。
意圖供自己或他人犯罪之用，而犯前二項之罪者，處無期徒刑或
 7 年以上有期徒刑，併科新臺幣 1 千萬元以下罰金。
未經許可，持有、寄藏或意圖販賣而陳列第 1 項所列槍枝者，
處 3 年以上10 年以下有期徒刑，併科新臺幣 700 萬元以下罰
金。
第 1 項至第 3 項之未遂犯罰之。
槍砲彈藥刀械管制條例第12條
未經許可，製造、販賣或運輸子彈者，處 1 年以上 7 年以下有
期徒刑，併科新台幣 500 萬元以下罰金。
未經許可，轉讓、出租或出借子彈者，處 6 月以上 5 年以下有
期徒刑，併科新台幣 300 萬元以下罰金。
意圖供自己或他人犯罪之用，而犯前二項之罪者，處 3 年以上
10 年以下有期徒刑，併科新台幣 700 萬元以下罰金。
未經許可，持有、寄藏或意圖販賣而陳列子彈者，處 5 年以下
有期徒刑，併科新台幣 300 萬元以下罰金。
第 1 項至第 3 項之未遂犯罰之。

司法院資訊處製作；財團法人民間司法改革基金會備份。
